【裁判字號】    95,交聲,1487
【裁判日期】    950914
【裁判案由】    交管條例聲異
【裁判全文】
臺灣板橋地方法院交通事件裁定        95年度交聲字第1487號
原處分機關  交通部公路總局臺北區監理所
異  議  人  甲○○
上列受處分人因違反道路交通管理處罰條例案件，對於交通部公
路總局臺北區監理所於中華民國九十五年八月十五日以北監自裁
字第裁四０─Ｃ00000000號違反道路交通管理事件裁決
書所為之裁決處分（原舉發案號：臺北縣政府警察局九十五年八
月十七日北縣警交字第Ｃ00000000號），聲明異議，本
院裁定如下：
    主  文
原處分撤銷。
甲○○汽車駕駛人拒絕接受酒精濃度測試之檢定者，處新臺幣陸
萬元，並吊銷甲○○之普通小型車駕駛執照。
    理  由
一、原處分意旨略以：異議人即受處分人甲○○駕駛車號六Ｇ─
    一一０七號自用小客車，於民國九十五年八月十七日晚間十
    一時許，在臺北縣中和市○○路與明禮街口，因酒後駕車之
    違規為警查獲，惟異議人拒絕接受酒精濃度測試，為警當場
    舉發，原處分機關乃依道路交通管理處罰條例第三十五條第
    四項之規定，裁處罰鍰新臺幣（下同）六萬元，並吊銷駕駛
    執照三年，及施以道路交通安全講習。異議人則以：伊案發
    當日是在查獲地點到派出所途中喝了二口酒，伊為警查獲前
    之開車時並未喝酒，但警員拒絕此種意見，造成伊心理不甘
    心，所以當場拒絕酒測云云，表明不服而提出異議。
二、按汽車駕駛人拒絕接受第一項測試之檢定者，處新臺幣六萬
    元罰鍰，並當場移置保管其車輛及吊銷其駕駛執照；汽車駕
    駛人曾依第三十五條第四項前段規定吊銷執照者，三年內不
    得考領駕駛執照；又汽車駕駛人有第三十五條第一項之情形
    者，應接受道路交通安全講習，道路交通管理處罰條例第三
    十五條第四項、第六十七條第二項、第二十四條第一項第二
    款分別定有明文。
三、經查：
（一）本件異議人飲用酒類後駕駛前開自用小客車於上揭時、地
      為警攔停查獲，並因拒絕接受酒精濃度測試為警當場舉發
      之事實，業據證人即查獲警員乙○○於本院調查時結證屬
      實，並有上述舉發違反道路精通管理事件通知單影本（該
      通知單上記載「經向陳員告知三次權利，陳員仍拒絕接受
      酒精濃度測試」）一紙在卷可稽。
（二）異議人雖執前詞提出異議，惟證人乙○○於本院調查時證
      稱：伊於九十五年八月十七日晚間十一時許，在中和市○
      ○路、明禮街口執行防搶勤務，當時異議人駕駛一自用小
      客車從景安路往南勢角方向行駛，差一點撞到伊騎乘之警
      用機車，伊示意異議人停車，但異議人駕車左右晃，又差
      點撞到伊，等異議人停完車後，伊聞到異議人身上有很濃
      酒味，懷疑異議人酒後駕車，所以伊要求自己駕駛異議人
      之自用小車並搭載異議人到派出所接受酒測，但異議人不
      願配合，伊後來才叫支援的同事駕駛異議人的車並載異議
      人前往派出所作酒測，但異議人在派出所咆哮，伊前後告
      知異議人三次以上要對其進行酒測，異議人都拒絕接受酒
      測；伊將異議人攔停下車後，異議人就是處於酒醉狀態，
      且走路不穩，並在派出所罵伊三字經超過三、四次等語，
      核與證人乙○○提出之事發現場錄音帶所示，異議人在派
      出所一直以三字經穢語辱罵員警，並向在場員警表示要告
      警員乙○○，異議人之情緒甚為激動等情大致相符，並經
      本院勘驗上開錄音帶，製有勘驗筆錄在卷可稽。又證人乙
      ○○與異議人夙無怨隙，自無恣意誣攀之理，而異議人亦
      未能執勤警員之舉發有何瑕疵或錯誤，指出證據方法以供
      調查，異議人所辯已難信實，自不能推翻本件舉發之真實
      性，是證人乙○○所證異議人上開酒後駕車拒絕酒精濃度
      測試之情節應堪採信。至異議人辯稱伊案發當日是在查獲
      地點到派出所途中喝了二口酒，伊為警查獲前駕駛上開自
      用小客車時並未有喝酒云云，然異議人上開所辯情節，與
      證人乙○○證稱伊攔停異議人下車時有看異議人車上並沒
      有放酒，且異議人到派出所時，伊也沒有看到異議人有帶
      酒等語，顯不相符，且縱認異議人所辯其係在警察將其載
      往派出所途中僅在車上飲用二口酒等情屬實，何以舉發警
      員乙○○明確證述被告為警攔停時一身酒味，且異議人為
      警攔停前有駕車左右晃動並差點撞上員警之不能安全駕駛
      情形，俱徵異議人所辯與常情相悖，顯係卸責之詞，不足
      採信。
四、綜上所述，異議人確有飲酒後駕駛動力交通工具而拒絕接受
    酒精濃度測試之違規行為，洵堪認定。從而，原處分機關依
    前揭道路交通管理處罰條例第三十五條第四項、第六十七條
    第二項，裁處異議人罰鍰六萬元，並吊銷駕駛執照三年部分
    ，原無違誤。惟按汽車駕駛人有第三十五條第一項之情形者
    ，應接受道路交通安全講習，道路交通管理處罰條例第二十
    四條第一項第二款規定甚明，顯見汽車駕駛人駕駛汽車，因
    酒精濃度超過規定標準，始應接受道路交通安全講習，並不
    包含違反同條第四項拒絕接受酒精濃度測試者而言，是原處
    分機關對異議人併裁處應施以道路交通安全講習部分，顯有
    違誤。是本件異議人之異議雖無理由，但原處分既有上開可
    議之處，本院自應將原處分撤銷，並依道路交通管理處罰條
    例第三十五條第四項、第六十七條第二項之規定，自為裁罰
    如主文第二項所示，以期適法。
據上論斷，應依道路交通管理處罰條例第八十七條第二項，道路
交通案件處理辦法第二十條前段，裁定如主文。
中    華    民    國    95    年    9     月    14    日
                  交通法庭法  官  楊  志  雄
以上正本證明與原本無異
如不服本裁定應於送達後五日內向本院提出抗告狀
                          書記官  陳春銘
中    華    民    國    95    年    9     月    15    日


司法院資訊處製作；財團法人民間司法改革基金會備份。
